# 陈版：同时从某集团购入多家公司会计处理

提问人：大脸 时间：2013-03-13 02:15:26
陈版：现有A公司从集团B（非同一控制下）同时购入 6 家公司，此 6 家公司之间存在交易关系，相互之间存在往来帐。 6 家公司中的C公司基于账龄等考虑，对其他 5 家的应收款计提有坏账准备。假设C公司对其他 5 家公司应收款原值 100 ，计提坏账准备10.购买方经过评估，A公司认为C公司单户层面的应收款按 90 计量是适当的（即公允值）
那么，在编制收购时点的合并报表时，往来款会抵消不干净。差额 10 ，是否应转入资本公积科目？或是转入未分配利润科目更合适？

回答人：chenyiwei
如果C公司单户层面的应收款按 90 计量是适当的（即公允值），则其他五家对应的“应付款——C”的公允价值也是 90 ，即初始计量金额是 90 而不是 100 （相应地，另五家的购买日可辨认净资产公允价值会发生变化）。这样就不会出现无法抵平的情况，也不存在差额如何处理的问题。

提问人：大脸 时间：2013-08-06 21:13:18
陈版，换个角度再问一次。
如果在1.1日，购买上面提到的五家公司，此时对于相关负债按 100 计量，并计算商誉（假设为 50 ） 然后在6.30日，购入公司C，C公司对其他 5 家公司应收款原值 100 ，计提坏账准备 10 。此时针对此项收购，计算针对C公司收购的商誉为40.然后A集团在编制 630 集团合并报表时，由于往来款的抵消，相关坏账冲回。此时，从合并层面看，商誉为50+40-10=80. 那么此时的商誉并不等于两次购买产生的商誉之合计数50+40=90.这一做法/结果合理么？还是说坏账对合并商誉的影响必须要落到收购C公司产生的商誉上。即收购C公司产生的商誉为40-10=30.
就上面的例子看，从集团角度看，关联公司之间无计提坏账的影响。但是从单户看，各自计提坏账准备也是合理的。甚至很多集团公司的母公司也会对其下子公司的应收款计提坏账准备；这些坏账准备仅在编制合并报表时冲回并抵消掉。
另外一个问题。如果上述收购 5 家公司，以及收购C公司，然后发生的时间点不同，但其是整体收购的一部分。那么在披露时，是否可以将 6 家公司合并起来披露（包括商誉计算），还是必须作为两次收购披露。
谢谢陈版。

回答人：chenyiwei
1 、假设 1 月 1 日购入 5 家公司和 6 月 30 日购入公司C是两个互相独立的交易，并非一揽子交易，则后一个交易步骤中，在实现对C的控股合并的同时，合并集团（具体说是第一步中并入的 5 家企业）对C的应付款在购买日一并进行了结算，属于与企业合并同时发生的一项非合并交易。由此导致的金融工具相关结算损益在合并报表层面应计入损益。C和该五家公司之间之间的往来余额也可以完全抵销。 2 、一般应当是分开披露，仅在某些特殊情况下（例如这五家公司应视作一个整体，共同构成一个单一的业务）时才可能可以接受以业务为单位的汇总披露。